【裁判字號】    92,判,1107
【裁判日期】    920821
【裁判案由】    營業稅
【裁判全文】
最  高  行  政  法  院  判  決                  九十二年度判字第一一○七號
    上  訴  人  劉彥彤即宗冠精緻生活名店
    被 上訴 人  財政部臺灣省南區國稅局（承受本件嘉義市稅捐稽徵處業務）
    代  表  人  朱正雄
右當事人間因營業稅事件，上訴人對於中華民國九十一年五月二十八日高雄高等行政
法院九十年度訴字第二一九六號判決，提起上訴，本院判決如左：
    主  文
上訴駁回。
上訴審訴訟費用由上訴人負擔。
    理  由
一、本件上訴人於原審起訴主張：其已提供民國（下同）八十七年七至十二月二聯式
    收銀機統一發票明細表及其存根聯供核，且均按期向被上訴人申報營業稅開立發
    票等明細表，被上訴人應有齊全資料。又上訴人係按日彙總申報二聯式收銀機發
    票明細表，縱每日開立銷售額低於信用卡交易金額，惟全年申報銷售額新台幣（
    下同）一五、三三四、八五六元，較信用卡請款金額一六、二○○、九二五元為
    低，該差額即為漏未開立金額，被上訴人核對全年僅一筆有開立發票，顯與上述
    事實有違。縱有漏報稅額，依營業稅法第五十一條之規定，罰鍰係處所漏稅額一
    倍至十倍，雖課處罰鍰，係被上訴人之裁量權，然必須依據所漏稅額之多寡及情
    節為課處之準據。上訴人僅漏報二八一、五四四元，金額稀少，情節輕微，被上
    訴人竟課處五倍之罰鍰，顯有濫用裁量權之情事。
二、被上訴人在原審答辯則以：（一）本件上訴人於八十七年七至十二月間銷售貨物
    ，受理顧客信用卡刷卡消費，未依規定開立統一發票申報銷售額，違反行為時營
    業稅法第三十二條及第三十五條規定，逃漏營業稅二八一、六一八元，被上訴人
    依附卷之信用卡交易明細清單查獲，依行為時同法第五十一條第三款規定除追繳
    稅款外，並按所漏稅額處五倍罰鍰；上訴人不服申請復查，經被上訴人依上訴人
    復查時所提供八十七年七至十二月份之二聯式統一發票明細表及其存根聯與信用
    卡請款漏未開立發票明細表重核，發現僅一、五六○元業已開立統一發票字軌Ｓ
    Ｒ00000000號（此有該未開立發票明細表附卷可稽），復查決定乃重行
    核定補徵營業稅二八一、五四四元，裁處五倍罰鍰計一、四○七、七○○元（計
    至百元止），並無不合。（二）上訴人另主張本件有違事實認定原則云云。經查
    ，被上訴人最初查核時，因上訴人已擅自歇業，乃依信用卡請款資料及記帳會計
    事務所提供之刷卡消費開立發票資料核對；嗣復查時，再函請上訴人提供相關憑
    證供核，復據上訴人所提供八十七年七至十二月份之二聯式統一發票明細表及其
    存根聯與信用卡請款漏未開立發票明細表逐筆核對，發現其僅就一、五六○元，
    開立統一發票字軌ＳＲ00000000號，是上訴人未依規定開立統一發票申
    報銷售額變更為五、六三○、八七○元（未含稅），漏稅額變更為二八一、五四
    四元，足徵被上訴人已善盡調查之責。復按一般經驗法則，營業人銷售貨物，縱
    有受理信用卡交易，尚包括現金交易部分，是其營業收入亦非信用卡消費部分而
    已，上訴人主張其全年申報銷售額較信用卡請款金額為低，其差額即為漏未開立
    發票金額，顯屬無據。（三）末按適用加值型體系之營業人本負有自動報繳義務
    ；又行政罰係以過失為責任要件，此觀諸營業稅法第三十五條規定及司法院釋字
    第二七五號解釋甚明；本件上訴人受理顧客信用卡消費部分，或因疏忽漏未開立
    統一發票，致漏報銷售額逃漏稅款，難謂無過失。除追繳所漏稅款外，並於法律
    授權裁罰倍數範圍內，參酌財政部訂頒之「稅務違章案件裁罰金額或倍數參考表
    」之裁罰標準按所漏稅額裁處上訴人五倍罰鍰，於法尚無不合，亦無濫用裁量權
    情事等語，資為抗辯。
三、原審斟酌全辯論意旨及調查證據之結果，以：壹、補徵營業稅部分：上訴人起訴
    主張被上訴人核對上訴人全年未依規定開立統一發票申報銷售額為五、六三○、
    八七○元（未含稅），有違事實認定原則云云。經查，本件被上訴人於復查時，
    曾函請上訴人提供相關憑證供核，據上訴人所提供八十七年七至十二月份之二聯
    式統一發票明細表及其存根聯與信用卡請款漏未開立發票明細表逐筆核對，發現
    僅就十二月二十八日信用卡金額一、五六○元，業已開立統一發票字軌ＳＲ00
    000000號。況上訴人對此結果並無爭執，另以被上訴人核對全年僅一筆一
    、五六○元有開立發票，有違事實認定原則云云；按諸一般日常生活經驗，營業
    人除有受理信用卡刷卡消費外，尚有現金交易部分，是上訴人該年度營業收入亦
    非等同信用卡請款金額，上訴人之主張核無可採。則被上訴人依查核結果認定上
    訴人未依規定開立統一發票申報銷售額為五、六三○、八七○元（未含稅），漏
    稅額為二八一、五四四元，於法尚無不合。貳、罰鍰部分：本件經被上訴人查定
    共計有五、六三○、八七○元（未含稅）之金額未依規定開立統一發票申報銷售
    額。則上訴人就未開立統一發票逃漏營業稅之事實，雖主張係因公司搬遷，致發
    票存根聯遺失，無法按期申報云云；然上訴人就其主張並未能舉證，此有言詞辯
    論筆錄附卷可稽。上訴人縱有按期申報營業稅之情事，惟其受理顧客信用卡消費
    部分，因漏未開立統一發票，致漏報銷售額逃漏稅款，即非故意，亦難辭過失之
    責，依司法院釋字第二七五號解釋意旨，仍應科處罰鍰。又本件被上訴人參酌財
    政部訂頒之「稅務違章案件裁罰金額或倍數參考表」之裁罰標準按所漏裁處五倍
    罰鍰，尚屬有據，上訴人亦未具體指摘罰鍰處分有何違反平等原則、比例原則等
    濫用裁量權之情事。故上訴人空言指稱漏報金額稀少、情節輕微，罰鍰金額過高
    有濫用裁量權等語，自無可採，而駁回上訴人之訴，核無違誤。
四、上訴人上訴意旨略謂：財政部雖訂頒「稅務違章案件裁罰金額或倍數參考表」，
    供稅捐稽徵機關於辦理違章案件之裁罰金額或倍數，有一標準參考，惟仍可於具
    體個案考量事件之特殊性，而為調整，否則稅捐機關將無法於個案中表彰稅法裁
    罰之目的，有違財政部訂頒該參考表之本意，本件原審認定被上訴人依該參考表
    處五倍罰鍰係屬合法，而未考量上訴人過失程度之輕重及裁罰倍數是否合乎比例
    原則，足見原判決有違行政程序法第七條比例原則之規定等語，求為廢棄原判決
    ，並撤銷原處分及訴願決定等語。
五、經查：(一)、按「在中華民國境內銷售貨物或勞務及進口貨物，均應依本法規定課
    徵營業稅。」；「營業人銷售貨物或勞務，應依本法營業人開立銷售憑證時限表
    規定之時限，開立統一發票交付買受人。」；「營業人除本法另有規定外，不論
    有無銷售額，應以每二月為一期，於次期開始十五日內，填具規定格式之申報書
    ，檢附退抵稅款及其他有關文件，向主管稽徵機關申報銷售額、應納或溢付營業
    稅額。其有應納營業稅額者，應先向公庫繳納後，檢同繳納收據一併申報。」；
    「營業人有左列情形之一者，主管稽徵機關得依照查得之資料，核定其銷售額及
    應納稅額並補徵之：一、．．．四、短報、漏報銷售額者。五、漏開統一發票：
    ．．．。」分別為行為時營業稅法第一條、第三十二條、第三十五條第一項、第
    四十三條第一項第四款、第五款定有明文。按「納稅義務人，有左列情形之一者
    ，除追繳稅款外，按所漏稅額處一倍至十倍罰鍰，並得停止其營業：一、．．．
    三、短報或漏報銷售額者。」；「本法第五十一條第一款至第六款之漏稅額依左
    列規定認定之：一、第一款至第四款及第六款，以經主管稽徵機關依查得之資料
    ，核定應補徵之應納稅額為漏稅額。」；「營利事業依法規定應給與他人憑證而
    未給與，應自他人取得憑證而未取得，或應保存憑證而未保存者，應就其未給與
    憑證，未取得憑證或未保存憑證，經查明認定之總額，處百分之五罰鍰。」分別
    為行為時營業稅法第五十一條第三款與同法施行細則第五十二條第二項第一款及
    稅捐稽徵法第四十四條定有明文。又「營業人觸犯營業稅法第五十一條各款，如
    同時涉及稅捐稽徵法第四十四條規定者，參照本院八十四年九月二十日九月份第
    二次庭長評事聯席會議決議意旨，勿庸併罰，應擇一從重處罰。」；「人民違反
    法律上之義務而應受行政罰之行為，法律無特別規定時，雖不以出於故意為必要
    ，仍須以過失為其責任條件。但應受行政罰之行為，僅須違反禁止規定或作為義
    務，而不以發生損害或危險為其要件者，推定為有過失，於行為人不能舉證證明
    自己無過失時，即應受處罰。．．．」。(二)、依據原審判決認定之事實，本件上
    訴人未依規定開立統一發票之銷售額為五、六三○、八七○元（未含稅），逃漏
    營業稅額為二八一、五四四元，違章情節尚無稅務違章案件裁罰金額或倍數參考
    表使用須知第四點得加重或減輕之適用，被上訴人本諸行政裁量權之行使，針對
    本件之違章情節，裁處五倍罰鍰計一、四○七、七○○元（計至百元止），並無
    違反比例原則，上訴意旨指摘原判決違反比例原則之詞尚不足採，應認上訴無理
    由，予以駁回。
據上論結，本件上訴為無理由，爰依行政訴訟法第二百五十五條第一項、第九十八條
第三項前段，判決如主文。
中    華    民    國    九十二      年      八        月    二十一      日
                    最 高 行 政 法 院  第 二 庭
                                審 判 長 法  官      陳  石  獅
                                         法  官      劉  鑫  楨
                                         法  官      彭  鳳  至
                                         法  官      高  啟  燦
                                         法  官      黃  合  文
右  正  本  證  明  與  原  本  無  異
                                         法院書記官  蘇  金  全
中    華    民    國    九十二      年      八        月    二十五      日


司法院資訊處製作；財團法人民間司法改革基金會備份。
